【裁判字號】    98,中簡上,842
【裁判日期】    981022
【裁判案由】    詐欺
【裁判全文】
臺灣臺中地方法院刑事判決           98年度中簡上字第842號
上  訴  人  臺灣臺中地方法院檢察署檢察官
被      告  戊○○
上列上訴人因詐欺案件，不服本院臺中簡易庭98年度中簡字第24
03號中華民國98年7 月20日第一審簡易判決（聲請簡易判決處刑
案號：臺灣臺中地方法院檢察署98年度偵字第14320 號），提起
上訴及移送併辦（臺灣臺中地方法院檢察署98年度偵字第15703
號），本院管轄之第二審合議庭判決如下：
    主    文
原判決撤銷。
戊○○幫助意圖為自己不法之所有，以詐術使人將本人之物交付
，處有期徒刑肆月，如易科罰金，以新臺幣壹仟元折算壹日。
      犯罪事實
一、戊○○能預見將自己帳戶存摺、金融卡連同密碼交付予不詳
    身份之成年人使用，足供他人作為詐騙財物匯款之工具，竟
    因缺錢花用，見報紙徵求帳戶之廣告內容後，即不顧他人可
    能遭受財產上損害之危險，而基於幫助他人詐欺取財之不確
    定故意，於民國98年3月3日下午4 時許，在臺中市○區○○
    街80巷30之3號4樓之居處，分別以每日新台幣（下同）1000
    元之代價，將其所有之國泰世華銀行西臺中分行（下稱國泰
    世華銀行）帳號000000000000000 號帳戶及臺中育才郵局帳
    號00000000000000號帳戶之存摺、金融卡及密碼，租借予一
    真實姓名年籍不詳之許姓男子，而容許該人藉其帳戶之存摺
    及金融卡，以遂行詐欺取財犯罪。嗣該許姓男子所屬之詐欺
    集團，即基於意圖為自己不法所有之犯意聯絡，於98年3月3
    日下午5時30分、晚上6時23分、7時29分、8時30分許分別撥
    打電話予丙○○、己○○、乙○○、丁○○，佯稱是網路拍
    賣賣家，因付款方式設定錯誤，將導致買家重複扣款，需由
    買家持金融卡至提款機辦理更改設定云云，致使丙○○、己○○、乙○○、丁○○因而陷於錯誤，遂依對方指示分別於
    附表所示之時間，匯入如附表所示之金額至戊○○所提供之
    上開帳戶內，隨即遭詐騙集團提領一空。後丙○○、己○○
    、乙○○、丁○○等人於匯款後，驚覺有異，乃報警處理，
    經警循線追查後，查知上情。
二、案經臺中市警察局第一分局報請臺灣臺中地方法院檢察署檢
    察官偵查後聲請以簡易判決處刑及臺中市警察局第二分局
    報請臺灣臺中地方法院檢察署檢察官移送併辦。
    理    由
一、按現行刑事訴訟法為保障被告之反對詰問權，排除具有虛偽
    危險性之傳聞證據，以求實體真實之發見，於該法第159 條
    第1 項明定被告以外之人於審判外之言詞或書面陳述，除法
    律有規定者外，不得作為證據。而刑事訴訟法第159條之1至
    159條之4有傳聞法則之例外規定，且被告以外之人於審判外
    之陳述，雖不符前4 條之規定，而經當事人於審判程序同意
    作為證據，法院審酌該言詞陳述或書面陳述作成時之情況，
    認為適當者，亦得為證據；當事人、代理人或辯護人於法院
    調查證據時，知有第159條第1項不得為證據之情形，而未於
    言詞辯論終結前聲明異議者，視為有前項之同意，刑事訴訟
    法第159條之5定有明文。本件檢察官、被告並未就被告以外
    之人於審判外之陳述有所爭執，且迄於言詞辯論終結前，均
    未主張有刑事訴訟法第159條第1項不得為證據之情形，是應
    認已同意作為證據，且經本院審酌後，認無不適當之情形，
    應認均有證據能力，合先敘明。
二、上揭犯罪事實，業據被告戊○○於本院行準備程序、審理時
    坦承不諱，而被害人丙○○、己○○、乙○○、丁○○分別
    因遭詐欺取財集團詐騙，而於如附表所示時間將如附表所示
    款項匯入被告帳戶乙節，亦經證人即被害人丙○○、己○○
    、乙○○、丁○○於警詢中證述綦詳，並有國泰世華銀行函
    附之被告帳號000000000000000號帳戶開戶資料及存摺存款
    交易查詢、丙○○提供之國泰世華銀行客戶交易明細表1紙
    、己○○提供之郵政自動櫃員機交易明細表1紙、臺中育才
    郵局提供之被告帳號00000000000000號帳戶開戶資料及客戶
    歷史交易清單、乙○○提供之郵政自動櫃員機交易明細表1
    紙、丁○○提供之板信商業銀行自動櫃員機交易明細表1紙
    等在卷可資佐證，足徵被告前開自白與事實相符，應足採信
    。
三、又按刑法上之故意，可分為直接故意與不確定故意（間接故
    意），所謂「不確定故意」，係指行為人對於構成犯罪之事
    實，預見其發生而其發生並不違背其本意者，刑法第13條第
    2 項定有明文。又衡諸常情，一般國人向金融、郵政機構開
    設帳戶，並無任何法令限制，若係正當用途，大可光明正大
    ，自行申請供己使用，何須要求他人提供？再者，銀行、郵
    政帳戶之用途係用以存款，而存摺、金融卡、密碼等均係個
    人重要之物件，並具有一定金融交易目的及識別意義，一旦
    有人使用他人帳戶及上開物品供做不明使用，依一般認知，
    必是隱身幕後之使用人欲利用人頭帳戶掩飾其犯罪所得財物
    或財產上利益免於遭人追查，自極易於令人有與不法犯罪目
    的相關之合理懷疑，被告既係成年且智力成熟之人，則其對
    於他人利用上開存摺、金融卡、密碼作為犯詐欺取財罪之出
    入帳戶等情，應能預見其發生，且其發生不違背被告之本意
    ，其有幫助「許姓」男子及所屬詐欺集團人員利用上開二帳
    戶犯詐欺取財罪之不確定故意，應無疑義。本件事證明確，
    被告上開犯行堪予認定，應予依法論科。
四、查上開詐欺集團成年人成員，基於意圖為自己不法所有之犯
    意聯絡，以上述方式對如附表所示之被害人丙○○、己○○
    、乙○○、丁○○等詐騙，並致使上開被害人等陷於錯誤，
    因而交付本人之財物，則該詐欺集團成員所為，均係犯刑法
    第339條第1項之詐欺取財罪。被告提供其所開設前揭金融及
    郵政機構帳戶之存摺、提款卡及密碼予該詐欺集團之成年人
    成員，以為詐欺取財所用，係基於幫助他人詐欺取財之不確
    定故意，且所為屬詐欺取財罪構成要件以外之行為，核其所
    為，係犯刑法第30條第1項前段、第339條第1 項之幫助詐欺
    取財罪。被告以一次提供二帳戶之行為，幫助「許姓」男子
    所屬之詐欺集團成年成員詐取如附表所示被害人丙○○等4
    人之財物，屬一行為而觸犯數相同罪名之同種想像競合犯，
    應從一重幫助詐欺取財罪處斷。又被告幫助「許姓」男子所
    屬之詐欺集團成年成員犯詐欺取財罪，為幫助犯，應依刑法
    第30條第2 項之規定，減輕其刑。檢察官雖僅就上開犯罪事
    實欄被告幫助詐欺取財被害人丙○○、己○○之部分聲請簡
    易判決處刑，就其餘犯罪事實欄所示被告幫助詐欺取財之犯
    行，則未及起訴（聲請簡易判決處刑與起訴有同一效力），
    惟業經檢察官移送併辦，並於上訴書中陳明被告尚有為此部
    分之幫助詐欺取財犯行，本院認此部分與檢察官已聲請簡易
    判決處刑且經判決有罪部分間，有想像競合犯之裁判上一罪
    關係，依審判不可分原則，本院自得加以審理。
五、原審認為被告犯罪事證明確，予以論罪科刑，固非無見。惟
    原審未及審酌移送併辦部分之犯行，自有未洽，檢察官請求
    撤銷原審判決且併予審判為有理由，本院應將原判決撤銷改
    判。爰審酌被告提供帳戶予不法份子使用，非惟幫助詐騙集
    團遂行詐財目的，同時使其得以隱匿其真實身分，減少遭查
    獲之風險，愈使其肆無忌憚，加深犯罪之猖獗，並審酌被告
    幫助渠等詐欺取財所生危害社會治安之程度，事後坦承犯行
    ，態度尚稱良好，及其犯罪之動機、目的、手段、所生損害
    等一切情狀，量處如主文第2項所示之刑，並諭知易科罰金
    之折算標準。
據上論斷，應依刑事訴訟法第455條之1第1項、第3項、第369 條
第1項前段、第364條、第299條第1項前段，刑法第30條第1 項前
段、第2項、第339條第1項、第55條、第41條第1項前段，刑法施
行法第1條之1第1項、第2項前段，判決如主文。
本案經檢察官甲○○到庭執行職務。
中    華    民    國    98    年    10    月    22    日
                  刑事第九庭    審判長法  官  朱光國
                                      法  官  唐光義
                                      法  官  吳幸芬
上正本證明與原本無異。
本件不得上訴。
                                      書記官  黃毅皓
中    華    民    國    98    年    10    月    22    日
附錄本案論罪科刑法條：
刑法第339條第1項：
意圖為自己或第三人不法之所有，以詐術使人將本人或第三人之
物交付者，處5年以下有期徒刑、拘役或科或併科1千元以下罰金
。
附表：
┌─┬───┬──────┬─────┬────────┐
│編│被害人│匯款時間    │匯入金額  │匯入帳戶        │
│號│      │            │（新臺幣）│                │
├─┼───┼──────┼─────┼────────┤
│1 │丙○○│98年3月3日晚│2萬9983元 │被告之前開國泰世│
│  │      │上6時8分許  │          │華銀行帳戶      │
├─┼───┼──────┼─────┼────────┤
│2 │己○○│同年月日晚上│1萬1000元 │被告之前開國泰世│
│  │      │6時55分許   │          │華銀行帳戶      │
├─┼───┼──────┼─────┼────────┤
│3 │乙○○│同年月日晚上│6017元    │被告之前開臺中育│
│  │      │8時36分許   │          │才郵局帳戶      │
├─┼───┼──────┼─────┼────────┤
│4 │丁○○│同年月日晚上│4123元    │被告之前開臺中育│
│  │      │9時4分許    │          │才郵局帳戶      │
└─┴───┴──────┴─────┴────────┘


司法院資訊處製作；財團法人民間司法改革基金會備份。
